【裁判字號】    95,交易,480
【裁判日期】    950828
【裁判案由】    過失傷害
【裁判全文】
臺灣臺中地方法院刑事判決             95年度交易字第480號
公  訴  人  臺灣臺中地方法院檢察署檢察官
被      告  甲○○即吳再星）.
上列被告因過失傷害案件，經檢察官提起公訴（95年度調偵字第
177號），被告於準備程序中就被訴事實為有罪之陳述，受命法
官於聽取當事人之意見後，由本院合議庭裁定由受命法官獨任以
簡式審判程序判決如下：
    主    文
甲○○因過失傷害人，處有期徒刑參月，如易科罰金，以銀元參
佰元即新台幣玖佰元折算壹日。
    犯罪事實
一、甲○○於民國九十四年八月十三日上午，駕駛車牌號碼二○
    六八—ＬＣ號自小客車沿臺中市○○路由北往南方向行駛，
    於同日中午十二時五十六分許，行駛至臺中市○○路與健行
    路口處，欲於崇德路內側左轉專用車道停等紅燈後，繼續直
    行臺中市○○路，惟因其占用左轉專用道，為後方自小客車
    駕駛人按鳴喇叭警示，甲○○於是時，本應注意汽車駕駛人
    行駛至交岔路口，應遵守燈光號誌之指示；汽車行駛，駕駛
    人應注意車前狀況，並隨時採取必要之安全措施，而依當時
    情形，並無不能注意之情事，竟疏未注意及之，闖紅燈貿然
    進入該路口，欲繼續直行，適有乙○○騎乘車牌號碼ＩＬＶ
    —六四七號重型機車，沿同市○○路由東往西方向行駛（起
    訴書誤載為由西往東方向），正進入該路口，欲繼續直行健
    行路，乙○○因有前開闖紅燈及疏未注意情事，見狀煞避不
    及，二車發生擦撞，致乙○○人車倒地，而受有右側內踝骨
    骨折、右側跟骨骨折、恥骨（起訴書誤載為尺骨）骨折、第
    五腰椎骨折之傷害。甲○○於肇事後、具有偵查犯罪權限之
    公務員發覺犯罪人前，即於員警張元哲詢問時自首犯罪，再
    於其後本案偵查、審理期間到庭接受裁判。
二、案經乙○○訴由臺灣臺中地方法院檢察署檢察官偵查起訴。
    理    由
一、上開犯罪事實，業據被告甲○○於本院審理時坦承不諱，核
    與告訴人乙○○之指訴情節相符，並有道路交通事故調查報
    告表（一）、（二）、現場圖各一紙在卷可稽。按汽車行駛
    至交叉路口時，應遵守燈光號誌之指示；又汽車行駛時，駕
    駛人應注意車前狀況，並隨時採取必要之安全措施，道路交
    通安全規則第一百零二條第一項第一款前段、第九十四條第
    三項分別定有明文。被告於前揭時地駕駛車輛，自應注意上
    開規定。而依卷附現場圖及現場照片所示，本件事故係發生
    於臺中市○○路與健行路口處，而本件事故發生當時天候雨
    、日間自然光線、柏油路面濕潤無缺陷、亦無障礙物、視距
    良好等情形，有上開道路交通事故調查報告表（一）在卷可
    考，依當時情形，被告並無不能注意之情事，竟疏於注意車
    前狀況，以致肇事，且使被害人受有傷害（理由詳後），被
    告應有過失。又告訴人因此受有右側內踝骨骨折、右側跟骨
    骨折、恥骨骨折、第五腰椎骨折之傷害，亦有中國醫藥大學
    附設醫院診斷證明書一紙可佐，顯見告訴人前開傷害，確係
    因被告闖紅燈及未注意車前狀況，並隨時採取必要之安全措
    施所致，告訴人因本件車禍受傷，與被告之過失行為間亦有
    相當因果關係，足見被告自白與事實相符，應堪採信。綜上
    所述，本件事證明確，被告上開過失傷害犯行，堪以認定。
二、核被告所為，係犯刑法第二百八十四條第一項前段之普通過
    失傷害罪。又被告於肇事後，有偵查權限之人知悉犯罪人之
    前，主動向到場處理事故員警張元哲陳明自己係肇事者，有
    自首情形紀錄表一紙可參，為對於未發覺之罪自首而接受裁
    判。另按行為後法律有變更者，適用行為時之法律。但行為
    後之法律有利於行為人者，適用最有利於行為人之法律，刑
    法第二條第一項定有明文。查被告行為後，刑法第六十二條
    有關自首之規定業已修正，修正前之舊法規定為「必減」其
    刑，修正後改為「得減」其刑，此項變動影響行為人之刑罰
    法律效果，係屬新修正刑法第二條第一項之「法律變更」，
    本件被告自首之時間係於新修正刑法生效前之九十四年八月
    十三日，自應為新舊法比較，經比較新舊法結果，因修正前
    舊法規定為「必減」其刑，較有利於行為人，即新法之規定
    對於被告並無較為有利之情形，是依修正後刑法第二條第一
    項前段之規定，本件應適用被告行為時之法律，即應適用修
    正前刑法第六十二條之規定，減輕被告之刑。次查被告行為
    時，刑法第四十七條原規定「受有期徒刑之執行完畢，或受
    無期徒刑或有期徒刑一部之執行而赦免後，五年以內再犯有
    期徒刑以上之罪者，為累犯，加重本刑至二分之一」，行為
    後，刑法第四十七條第一項業已修正為「受徒刑之執行完畢
    ，或一部之執行而赦免後，五年以內故意再犯有期徒刑以上
    之罪者，為累犯，加重本刑至二分之一」，則被告行為後，
    法律既有變更，即應依刑法第二條第一項規定，比較新舊法
    之罪刑孰對行為人最有利，並應就所有法定加減原因等一切
    情形，綜合其全部罪刑之結果而為比較，而依修正後刑法第
    四十七條第一項規定，若再犯之罪為「過失犯」，則無累犯
    規定之適用，然依修正前刑法第四十七條之規定，過失犯亦
    可構成累犯，比較結果，自以新法較有利於被告，而應依刑
    法第二條第一項但書之規定適用新法之規定。是被告前雖因
    擄人勒贖案件，經法院判處無期徒刑，甫於九十二年一月十
    六日假釋期滿未經撤銷假釋以已執行論，且本案犯有過失傷
    害之有期徒刑以上之罪，然因新修正刑法第四十七條第一項
    規定需故意再犯有期徒刑以上之罪者，方為累犯，且本案應
    適用新修正刑法第四十七條第一項規定（理由詳前），故此
    部分並無構成累犯，附此敘明。爰審酌被告過失之程度甚重
    ，被告肇事導致告訴人因而受有之傷勢非輕，然被告於肇事
    後業已賠償告訴人約新台幣十一萬元，為告訴代理人於本院
    審理時所自承，顯見被告非無和解之意，暨被告於本院審理
    時坦承犯行之犯罪後態度等一切情狀，量處如主文所示之刑
    ，以資懲儆。又被告行為後，罰金罰鍰提高標準條例第二條
    業已刪除，而刑法第四十一條第一項前段關於易科罰金之折
    算標準已由舊法之銀元一百元、二百元、三百元修正為新台
    幣一千元、二千元、三千元，因屬科刑規範事項之變更，其
    折算標準為裁判時所應諭知，自有就新舊法規定比較之必要
    ，經比較新舊法結果，被告行為後之新法並未較有利於被告
    ，是依刑法第二條第一項前段之規定，本件應適用被告行為
    時之舊法即依修正前刑法第四十一條第一項前段、修正前罰
    金罰鍰提高標準條例第二條之規定，諭知以銀元三百元折算
    一日為易科罰金之折算標準，爰依上開規定諭知易科罰金之
    折算標準，以資懲儆。被告行為後，刑法第三十三條第五款
    業於九十四年二月二日以華總一義字第０九四０００一四九
    ０一號令修正公布，並自九十五年七月一日起施行；修正後
    刑法第三十三條第五款規定「罰金：新臺幣一千元以上，以
    百元計算之。」，與修正前刑法第三十三條第五款規定「罰
    金：一元以上。」不同。比較新舊法結果，以舊法較有利於
    行為人，新法並無對被告較為有利之情形，故依刑法第二條
    第一項前段規定，本案關於刑法第二百八十四條第一項前段
    之法定刑罰金部分，自應適用行為時之法律即修正前刑法第
    三十三條第五款規定決定其罰金部分之法定刑。再查被告行
    為後，業已增訂刑法施行法第一條之一，並規定：「中華民
    國九十四年一月七日刑法修正施行後，刑法分則編所定罰金
    之貨幣單位為新臺幣。九十四年一月七日刑法修正時，刑法
    分則編未修正之條文定有罰金者，自九十四年一月七日刑法
    修正施行後，就其所定數額提高為三十倍。但七十二年六月
    二十六日至九十四年一月七日新增或修正之條文，就其所定
    數額提高為三倍」，是就現行刑法中，有關於罰金刑處罰之
    規定，即有就新舊法比較之必要，惟經比較增訂之刑法施行
    法第一條之一與被告行為時之罰金罰鍰提高標準條例第一條
    前段、現行法規所定貨幣單位折算新台幣標準第二條結果，
    二者規定適用之結果並無不同，則本件即依被告行為時之舊
    法即依罰金罰鍰提高標準條例第一條前段為法條適用之依據
    ，均附此敘明。
據上論斷，應依刑事訴訟法第二百七十三條之一第一項、第二百
九十九條第一項前段，刑法第二條第一項、第二百八十四條第一
項前段、修正前刑法第四十一條第一項前段、第六十二條，罰金
罰鍰提高標準條例第一條前段、修正前罰金罰鍰提高標準條例第
二條，現行法規所定貨幣單位折算新台幣條例第二條，判決如主
文。
中    華    民    國    95    年    8     月    28    日
                  交通法庭    法  官  黃炫中
上正本證明與原本無異。
如不服本判決，應於送達後十日內向本院提出上訴狀（須附繕
本），上訴於台灣高等法院台中分院。
                                書記官  黃珮華
中    華    民    國    95    年    8     月    28    日
附錄論罪科刑法條
中華民國刑法第284條
 (過失傷害罪)
因過失傷害人者，處六月以下有期徒刑、拘役或五百元以下罰金
，致重傷者，處一年以下有期徒刑、拘役或五百元以下罰金。
從事業務之人，因業務上之過失傷害人者，處一年以下有期徒刑
、拘役或一千元以下罰金，致重傷者，處三年以下有期徒刑、拘
役或二千元以下罰金。


司法院資訊處製作；財團法人民間司法改革基金會備份。
